ACORDAO-COMPLETO-2537075

ACÓRDÃO DE RELAÇÃO

ACÓRDÃO DE RELAÇÃO 1221/2022 ATA 20/2022 - PLENÁRIO

Acórdão 1221/2022-TCU-Plenário
VISTOS e relacionados estes autos de monitoramento do Acórdão 232/2021-TCU-Plenário, relator Ministro Raimundo Carreiro, por meio do qual o Colegiado determinou à Universidade Federal do Espírito Santo que: i) se abstenha de prorrogar, quando do término da atual vigência, o Contrato 31/2019 e seu Termo Aditivo 001/2020, resultantes do Pregão Eletrônico 66/2019 (item 9.2.1) ; ii) se abstenha de incluir, nos futuros instrumentos convocatórios e correspondentes minutas contratuais, previsão de exigência de rede de postos de serviço credenciados em todo o território nacional para abastecimento de veículos da entidade, limitando-se a exigência de rede credenciada apenas aos estados cuja vantajosidade econômica para a Administração tenha sido cabalmente demonstrada na fase de planejamento de cada contratação (item 9.2.2) ; e iii) informe o TCU sobre o resultado das medidas adotadas dentro do prazo de 30 dias.
Considerando o exame técnico empreendido pela Secretaria de Controle Externo de Aquisições Logísticas, consubstanciado nos pareces uniformes exarados às peças 70-71, nos quais restaram evidenciados:
i) o cumprimento dos itens 9.2.1 e 9.2.3 do Acórdão 232/2021-TCU-Plenário;
ii) a necessidade de tornar sem efeito a determinação veiculada no item 9.2.2 do Acórdão 232/2021-TCU-Plenário, substituindo-a por determinação mais específica e imediata, qual seja, de que, independentemente da opção (licitação ou adesão à ARP) a ser adotada para a contratação de serviços de gestão da sua frota de veículos, a Ufes elabore, no prazo de até 60 dias, estudo visando a definir a modelagem mais vantajosa (eficiente, viável e econômica) a ser utilizada para a execução dos referidos serviços;
ACORDAM os Ministros do Tribunal de Contas da União, reunidos em Sessão do Plenário, com fundamento no inciso III do art. 143 do RI/TCU, em:
	a) considerar cumpridas as determinações constantes dos itens 9.2.1 e 9.2.3 do Acórdão 232/2021-TCU-Plenário;
	b) considerar prejudicada a determinação exarada no item 9.2.2 do Acórdão 232/2021-TCU-Plenário;
	c) determinar à Universidade Federal do Espírito Santo - Ufes, com fulcro no art. 4º, inciso I, da Resolução-TCU 315/2020, e em substituição ao item 9.2.2 do Acórdão 232/2021-TCU-Plenário, que realize e conclua, no prazo de 60 dias, estudo visando a definir a modelagem mais vantajosa (eficiente, viável e econômica) a ser utilizada para fins da próxima contratação do serviço de gestão da sua frota de veículos - quer seja amparada em licitação, em adesão à ata de registro de preços ou via prorrogação contratual -, evidenciando, nessa análise, as alternativas cogitadas e as correspondentes vantagens para a Administração, considerando, entre outros aspectos, a abrangência espacial da universidade, a frequência histórica de viagens para fora do Estado do Espírito Santo e a repercussão de cada opção no grau de restrição da competitividade no certame, em vista do disposto no Acórdão 1632/2012-TCU-Plenário, da relatoria do Ministro José Múcio Monteiro, bem como nos Acórdão 232/2021-TCU-Plenário e 354/2020-TCU-Plenário, ambos da relatoria do Ministro Raimundo Carreiro;
	d) autorizar a realização de monitoramento da determinação acima sugerida, a fim de verificar o seu cumprimento ao fim do prazo fixado;
	e) dar ciência à Universidade Federal do Espírito Santo - Ufes, com fundamento no       art. 9º, inciso I, da Resolução-TCU 315/2020, sobre a seguinte impropriedade, identificada nos Pregões Eletrônicos 61/2018, 66/2019 e 58/2021, para que sejam adotadas medidas administrativas com vistas à prevenção de outras ocorrências semelhantes:
	e.1.) previsão, em instrumento convocatório de licitação destinada à contratação de serviços de gestão de frota oficial de veículos (fornecimento de combustíveis e manutenção preventiva e corretiva) , de exigência de rede de estabelecimentos (tais como postos de abastecimento, oficinas para serviços e autopeças/concessionárias) credenciados em todo o território nacional, quando não houver justificativa razoável para tal, baseada em estudos técnicos que evidenciem a necessidade dessa especificação e a vantagem para a Administração, ante a possibilidade de cerceamento ao caráter competitivo que deve informar os certames públicos e a consequente violação ao princípio da isonomia, previsto no inciso XXI do art. 37 da Constituição da República, conforme se depreende do Acórdão 1632/2012-TCU-Plenário, da relatoria do Ministro José Múcio Monteiro, bem como dos Acórdão 232/2021-TCU-Plenário e 354/2020- TCU-Plenário, ambos da relatoria do Ministro Raimundo Carreiro;
	f)  comunicar à Universidade Federal do Espírito Santo - Ufes e ao Instituto Federal do Espírito Santo - Campus Aracruz/ES a prolação do presente Acórdão; e
	g) determinar o apensamento destes autos aos do processo TC Processo 003.492/2019-2, nos termos do art. 36 da Resolução-TCU 259/2014, alterada pela Resolução-TCU 321/2020.
1. Processo TC-Processo 009.088/2021-0 (MONITORAMENTO) 
	1.1. Órgão/Entidade: Universidade Federal do Espírito Santo.
	1.2. Relator: Ministro Antonio Anastasia.
	1.3. Representante do Ministério Público: não atuou.
	1.4. Unidade Técnica: Secretaria de Controle Externo de Aquisições Logísticas (Selog) .
	1.5. Representação legal: não há.
	1.6. Determinações/Recomendações/Orientações: não há.

Universidade Federal do Espírito Santo.

ANTONIO ANASTASIA

não há.

Não atuou.

MONITORAMENTO (MON)

Secretaria de Controle Externo de Aquisições Logísticas (Selog).